臺灣高等法院臺中分院刑事判決　　　　　　　　　　九十四年度上訴字第三二二號
　　上　訴　人
　　即　被　告　甲○○
右上訴人因違反臺灣地區與大陸地區人民關係條例等案件，不服臺灣彰化地方法院九
十三年度訴字第一七一一號中華民國九十三年十二月三十一日第一審判決（聲請簡易
判決處刑案號：臺灣彰化地方法院檢察署九十三年度偵字第三一五三號），提起上訴
，本院判決如左：
    主      文
上訴駁回。
    事      實
一、甲○○明知與大陸女子楊二妹（已經檢察官依職權不起訴處分）二人並無結婚之
    真意，竟為達到使楊二妹非法入境來台工作之目的，而以新台幣（以下同）五萬
    元之代價，受李定豊（現由台灣彰化地方法院檢察署通緝中）之委託，共同基於
    使公務員登載不實事項於職務上所掌公文書及使大陸地區人民非法進入台灣地區
    之犯意聯絡，於民國（下同）九十二年十二月十二日向廣西省桂林市人民辦事處
    辦理登記。再由甲○○於九十三年一月十五日持二人結婚之證件，向彰化縣埤頭
    鄉戶政事務所辦理結婚登記，虛報楊二妹為其配偶，並以配偶探親為由，向我國
    內政部入出境管理局申請楊二妹來台探親，以此不實事項，連續使彰化縣埤頭鄉
    戶政事務所及入出境管理局將甲○○與楊二妹假結婚之事項登載於公文書上，復
    持之以行使，足以生損害於彰化縣埤頭鄉戶政事務所對於戶政資料及入出境管理
    局對大陸人士入境管理之正確性。嗣楊二妹於同年二月十六日入境來台後，並未
    與甲○○履行同居義務，反被李定豊帶往他處，嗣於同年月二十一日李定豊帶同
    楊二妹返回甲○○之住處時，由甲○○帶同楊二妹向警方自首而查獲上情。
二、案經彰化縣警察局北斗分局報請台灣彰化地方法院檢察署檢察官偵查後聲請簡易
    判決處刑。
    理      由
一、訊據被告甲○○對右揭犯罪事實坦承不諱，核與證人即大陸女子楊二妹所為證述
    相符，並有入出境登記表、入出境管理局旅客證件留存收據、楊二妹之中華民國
    台灣地區旅行證、流動人口登記聯單、大陸公證書及結婚登記申請書等影本各一
    紙在卷可稽，足證被告上開自白應與事實相符而堪採信。本件事證明確，被告犯
    行堪以認定。
二、按大陸地區人民非經主管機關許可，不得進入台灣地區，台灣地區與大陸地區人
    民關係條例第十條第一項定有明文，而大陸地區人民，其父母、配偶或子女在台
    灣地區設有戶籍者，得申請進入台灣探親，大陸地區人民進入台灣地區許可辦法
    第三條第一項第三款亦規定甚明，被告甲○○與李定豊為使大陸女子楊二妹依上
    開規定入境台灣地區，而與被告甲○○虛偽辦理婚登記，並以此為由申請來台，
    非但其結婚無效，且其等係以徒具外觀合法形式之結婚，藉以規避對大陸地區人
    民進入台灣地區之管制，自仍屬非法之入境。是核被告甲○○所為，係犯臺灣地
    區與大陸地區人民關係條例第七十九條第一項、第十五條第一款之使大陸地區人
    民非法進入臺灣地區罪，及刑法第二百十六條、第二百十四條之行使使公務員登
    載不實之文書罪。被告甲○○與李定豊，就前揭使大陸地區人民非法進入臺灣地
    區之犯行及被告甲○○、李定豊與楊二妹，就前揭行使使公務員登載不實文書犯
    行，互有犯意聯絡與行為分擔，均為共同正犯。被告甲○○所犯使公務員登載不
    實文書之低度行為，應為行使之高度行為所吸收，不另論罪。再被告甲○○多次
    使公務員登載不實，並持以行使之行為，時間緊接，所犯罪名相同，顯係基於概
    括犯意反覆為之，為連續犯，應依法論以一罪，並加重其刑。又被告甲○○所犯
    行使使公務員登載不實之文書罪與使大陸地區人民非法進入臺灣地區罪二罪間，
    有方法結果之關係，為牽連犯，應從一重之使大陸地區人民非法進入臺灣地區罪
    處斷。又被告甲○○於犯罪後，即於該管公務員發現前，向彰化縣警察局北斗分
    局埤頭分駐所自首，有該所製作之報案筆錄一份在卷可參，應依刑法第六十二條
    減輕其刑。原審依台灣地區與大陸地區人民關係條例第七十九條第一項、刑法第
    十一條前段、第二十八條、第二百十六條、第二百十四條、第五十五條、第六十
    二條之規定，審酌被告犯罪之動機、目的、手段、犯罪所生之危害及其犯罪後之
    態度等一切情狀，量處如原審主文所示之刑，經核其認事用法並無不合，被告上
    訴意旨略以被告自首犯罪，且其領有障礙手冊，家境困難，請求從輕量刑云云，
    惟查原審已審酌被告自首等情狀，量刑妥適，被告上訴，為無理由，應予駁回。
三、據上論斷，應依刑事訴訟法第三百六十八條，判決如主文。
本案經檢察官乙○○到庭執行職務。
中      華      民      國　    九十四     年     三      月   二十二 　日
                                臺灣高等法院臺中分院刑事第六庭
                                      審判長法　官　李  文  雄
                                            法  官　邱　顯　祥
                                            法　官　劉　連　星
右正本證明與原本無異。
如不服本判決應於收受送達後十日內向本院提出上訴書狀，其未敘述上訴之理由者並
得於提起上訴後十日內向本院補提理由書（均須按他造當事人之人數附繕本）。
                                            書記官  陳  秀  真
中      華      民      國　    九十四     年     三      月   二十三 　日
【附錄本案論罪科刑法條】
臺灣地區與大陸地區人民關係條例第十五條第一款：
左列行為不得為之：
一  使大陸地區人民非法進入臺灣地區。
臺灣地區與大陸地區人民關係條例第七十九條第一項：
違反第十五條第一款規定者，處一年以上七年以下有期徒刑、得併科新台幣一百萬元
以下罰金。
刑法第二百十六條：
行使第二百十條至第二百十五條之文書者，依偽造、變造文書或登載不實事項或使登
載不實事項之規定處斷。
刑法第二百十四條第一項：
明知為不實之事項，而使公務員登載於職務上所掌之公文書，足以生損害於公眾或他
人者，處三年以下有期徒刑、拘役或五百元以下罰金。
                        　　　　　　　　　　　　　　　　　　　　　　　　Ｒ
